【裁判字號】    94,訴,671
【裁判日期】    950406
【裁判案由】    違反槍砲彈藥刀械管制條例
【裁判全文】
臺灣士林地方法院刑事判決               94年度訴字第671號
公  訴  人  臺灣士林地方法院檢察署檢察官
被      告  甲○○
                      號
指定辯護人  本院公設辯護人  林龍輝
上列被告因違反槍砲彈藥刀械管制條例案件，經檢察官提起公訴
（93年度偵字第10855 號），本院判決如下：
    主  文
甲○○未經許可，寄藏槍砲之主要組成零件，處有期徒刑柒月，
併科罰金新臺幣參萬元，罰金如易服勞役，以新臺幣玖佰元（即
銀元參佰元）折算壹日，扣案之12GAUGE 制式霰彈貳拾壹顆、土
造金屬槍管肆支，均沒收。又未經許可，持有可發射子彈具有殺
傷力之改造手槍，處有期徒刑壹年貳月，併科罰金新臺幣壹拾萬
元，罰金如易服勞役，以新臺幣玖佰元（即銀元佰元）折算壹
日。扣案之仿貝瑞塔手槍壹支（槍枝管制編號：0000000000）沒
收。應執行有期徒刑壹年捌月，併科罰金新臺幣壹拾貳萬元，罰
金如易服勞役，以新臺幣玖佰元（即銀元佰元）折算壹日。扣
案之12GAUGE 制式霰彈貳拾壹顆、土造金屬槍管肆支、仿貝瑞塔
手槍壹支（槍枝管制編號：0000000000），均沒收。
    事  實
一、甲○○明知未經許可，不得持有可發射金屬或子彈，具有殺
    傷力之各式槍砲，亦不得寄藏具有殺傷力之子彈及其他各式
    槍砲之主要組成零件槍管，竟自民國92年初起，受真實姓名
    年籍不詳之成年男子「何先和」所委託，而在其臺北市北投
    區○○○路○ 段252 巷7 弄1 號5 樓頂樓加蓋住處，無故寄
    藏具有殺傷力之12GAUGE 制式霰彈21顆、土造子彈3 顆（均
    於鑑驗時試射）、槍砲之主要組成零件土造金屬槍管4 支等
    。嗣於92年夏天時，又另行起意，在臺北市西門町某模型槍
    店購買可供發射子彈具有殺傷力之仿BERETTA 廠M-9 型半自
    動手槍1 把，而後在其臺北市北投區○○○路○ 段252 巷7
    弄1號5樓頂樓加蓋住處持有之。經警於93年12月3 日下午2
    時30分許，在上址搜索查獲，並扣得仿BERETTA 廠M-9 型半
    自動手槍1 支、12GAUGE 制式霰彈21顆、土造子彈3 顆（均
    於鑑驗時試射）、槍砲之主要組成零件土造金屬槍管4 支，
    始循線查悉上情。
二、案經基隆市警察局第四分局報告臺灣士林地方法院檢察署檢
    察官偵查起訴。
    理  由
一、訊據被告甲○○對於上揭事實迭於偵查及本院審理時均坦承
    不諱，並有仿BERETTA 廠M-9 型半自動手槍1 支、12GAUGE
    制式霰彈21顆、土造子彈3 顆及土造金屬槍管4 支扣案可佐
    。而前揭扣案槍、彈，經送內政部警政署刑事警察局以性能
    檢驗法及試射法鑑驗結果，認「一、送鑑霰彈貳拾壹顆，認
    均係l2GAUG E制式霰彈，認均具殺傷力。二、送鑑貝瑞塔手
    槍壹枝（槍枝管制編號0000000000），認係由仿BERETT A廠
    M-9 型半自動手槍製造之玩具手槍槍身，組合土造金屬滑套
    、土造金屬槍管改造而成之改造手槍，機械性能良好，可擊
    發適用子彈，認具殺傷力。三、送鑑制式90子彈參顆，認均
    係土造子彈（具直徑約9mm 之金屬彈頭），採樣壹顆試射，
    可擊發，認具殺傷力。七、送鑑槍管玖枝，鑑驗情形如下:
    （二）肆枝，認均係土造金屬槍管，可供送鑑改造八厘米手
    槍（槍枝管制編號0000000000）槍枝使用。」等語，有內政
    部警政署刑事警察局94年1 月27日刑鑑字第0930243857號槍
    彈鑑定書1 份在卷足憑（見偵卷第59至66頁）；復經本院將
    前揭經試射後剩餘之土造子彈2 顆送鑑結果，認「送鑑扣案
    子彈3 顆，其中1 顆業經本局試射鑑定完畢，餘2 顆（未經
    試射），均經試射，均可擊發，認均具殺傷力」等語，亦有
    內政部警政署刑事警察局94年11月11日刑鑑字第09401667
    87號函1 紙附卷可佐。另依內政部警政署刑事警察局95年1
    月11日刑鑑字第0950000106號函覆表示：「送鑑扣案證物貝
    瑞塔手槍1 枝（槍枝管制編號0000000000）經實際裝填口徑
    9mm （9 ×19mm）制式子彈試射結果，測得彈頭（重約7.5
    公克）之發射速度為347 公尺/ 秒，計算其動能為451.53焦
    耳，單位面積動能為709.77焦耳/ 平方公分」等情，足見本
    件扣案之仿貝瑞塔手槍1 支；12 GAUGE制式霰彈21顆、土造
    子彈3 顆，分別係槍砲彈藥刀械管制條例第4 條第1 項第1
    款、第2 款所列管之可發射子彈具有殺傷力之改造手槍及子
    彈。而土造金屬槍管4 支，依卷附內政部86年11月24日台（
    86）內警字第8670683 號公告所示各類槍砲、彈藥主要組成
    零件種類之內容，亦屬同條例第4 條第2 項謂槍砲主要組成
    零件，洵堪認定。從而被告自白之內容核與事實相符，犯罪
    事實可以認定，應依法論科。
二、按被告甲○○行為後，槍砲彈藥刀械管制條例業經總統於94
    年1 月26日以華總一義字第09400010101 號令修正公布，並
    自94年1 月28日生效施行，原條例第8 條與第10條、第11條
    合併修正移列為修正條文第8 條，原條例第10、11條刪除。
    修正前槍砲彈藥刀械管制條例第11條第4 項之未經許可持有
    可發射子彈具有殺傷力之各式槍砲罪，移至新法第8 條第4
    項，除將舊法規定之「槍砲」修正為「槍枝」外，修正前之
    法定刑為1 年以上7 年以下有期徒刑，併科新臺幣7 百萬元
    以下罰金，修正後槍砲彈藥刀械管制條例第8 條第4 項則規
    定：「未經許可持有第4 條第1 項第1 款所定其他可發射金
    屬或子彈具有殺傷力之各式槍枝者，處3 年以上10年以下有
    期徒刑，併科新臺幣700 萬元以下罰金」，比較新舊法結果
    ，以修正前之舊法對於被告較為有利，爰依刑法第2 條第1
    項但書之規定，適用修正前即90年11月14日修正公布之槍砲
    彈藥刀械管制條例第11條第4 項之規定處斷。而槍砲彈藥刀
    械管制條例就未經許可寄藏子彈部分及未經許可寄藏槍砲、
    彈藥之主要組成零件部分，並未修正。核被告甲○○所為，
    係犯修正前槍砲彈藥刀械管制條例第11條第4 項之未經許可
    持有可發射子彈具有殺傷力之改造手槍罪、同條例第12條第
    4 項未經許可寄藏子彈罪及同條例第13條第4 項未經許可寄
    藏槍砲之主要組成零件罪（土造金屬槍管部分）。被告於92
    年初以同一之寄藏行為同時觸犯前開同條例第12條第4 項未
    經許可寄藏子彈罪及同條例第13條第4 項未經許可寄藏槍砲
    之主要組成零件罪等2 罪名，為想像競合犯，應依刑法第55
    條之規定，從一重之寄藏槍砲之主要組成零件罪處斷。被告
    所犯同條例第11條第4 項之未經許可持有改造手槍罪、及同
    條例第13條第4 項未經許可寄藏槍砲之主要組成零件罪，犯
    意各別，行為互殊，且構成要件互異，應予分論併罰，檢察
    官認應成立想像競合犯，尚有未洽。爰審酌被告無故持有前
    開具有殺傷力之改造手槍、改造子彈及槍管，對於他人生命
    、身體安全構成潛在威脅，危害社會治安甚鉅，並考量其品
    行、智識程度、生活狀況，及其犯罪動機、目的、手段，暨
    犯罪後坦承犯行等一切情狀，分別量處如主文所示之刑，併
    就其所宣告併科罰金部分，均諭知易服勞役之折算標準，並
    定其應執行刑，以資懲儆。
三、公訴意旨另以：被告無故寄藏直徑約8mm 金屬彈頭1 包及土
    造金屬彈殼1 包，均係槍砲彈藥刀械管制條例第4 條第2 項
    之彈藥主要組成零件云云。然按，未經許可持有槍砲、彈藥
    之主要組成零件者，處以6 月以上5 年以下有期徒刑，修正
    前槍砲彈藥刀械管制條例第13條第4 項定有明文，揆其立法
    意旨係為防制不法分子，利用化整為零方式分批持有以規避
    查覺及處罰，乃對於情節較輕之持有主要組成零件（經中央
    主管機關公告者為限）行為亦明文增列處罰規定，是該條所
    規定處罰之行為不包括未經許可製造或持有子彈之組成零件
    在內，蓋依同條例第4 條第3 項之規定，槍砲彈藥之主要組
    成零件種類，由中央主管機關公告之，而依中央主管機關內
    政部於86年11月24日以台86內警字第8670683 號公告關於彈
    藥之主要組成零件，則僅就該條例第4 條第1 項第2 款彈藥
    中之炸彈及爆裂物之主要組成零件種類加以公告，至於其他
    各式槍砲所使用之砲彈、子彈之主要組成零件種類則未公告
    ，顯係為避免刑度失衡而有意省略，否則如謂未經許可而持
    有子彈之組成零件行為，亦分別構成未經許可持有彈藥之主
    要組成零件罪，則依同條例第13條第4 項之規定，其法定刑
    分別為6 月以上5 年以下有期徒刑，反較情節較重之未經許
    可持有子彈罪，依同條例第12第4 項之規定，其法定刑為5
    年以下有期徒刑為重，法律適用顯失輕重。（司法院第38期
    司法業務研究會研討意見參照）。從而被告持有前開彈殼及
    彈頭，均非子彈，不具有殺傷力，亦非屬卷附內政部86年11
    月24日台（86）內警字第8670683 號公告所示各類槍砲、彈
    藥主要組成零件種類之內容，即非屬彈藥的主要組成零件，
    因此，被告持有前開彈殼及彈頭，並不成立犯罪。惟公訴意
    旨認此部分與前開寄藏子彈、槍管有想像競合犯之裁判上一
    罪關係，爰不另為無罪之諭知。
四、至公訴意旨另以：被告於92年底在臺北市北投區○○○路○
    段252 巷7 弄1 號5 樓頂樓加蓋處，以其在槍枝模型店購買
    之信號槍及機車避震器等為材料，組裝改造可供發射制式霰
    彈之改造信號槍主要組成零件槍管、槍身、板機、擊錘之行
    為，另犯槍砲彈藥刀械管制條例第13條第1 項之製造槍砲、
    彈藥之主要組成零件罪。惟訊據被告堅決否認其有何製造槍
    枝之犯行，辯稱：信號槍的槍身是買來的，伊是把撿來的鐵
    管套進去這是原本信號槍的槍管，這個槍管後來斷掉，所以
    不能結合，伊把機車的避震器敲進去信號槍槍管裡等語。按
    槍砲彈藥刀械管制條例第13條第1 項之未經許可製造槍砲、
    彈藥之主要組成零件罪。其中所謂「主要組成零件」，依同
    法第4 條第3 項之規定，其種類應由中央主管機關公告之。
    經查，前揭扣案改造信號槍，經本院送內政部警政署刑事警
    察局鑑驗結果，認「送鑑改造信號槍係美製ORION 信號槍其
    槍管兩側英文字樣為25MM SIGNNAL FLARE LAUNCHER 、USEM
    AR IN EFLARESONLY ，係25厘米口徑信號火焰發射器，專供
    海上照明使用，經送本局鑑識科物理組實際操作檢測，發現
    欠缺固定槍管與槍身之插銷，致使槍管無法固定於槍身上，
    依現狀無法擊發子彈，但其槍身板機及擊錘運作正常，其槍
    管可填裝12GA UGE制式霰彈，認定非屬槍砲彈藥刀械管制條
    例所規範之槍枝，其零組件亦非本部86年11月24日台（86）
    內警字第8670 683號公告之槍砲彈藥主要組成零件」，有內
    政部94年12月28日內授警字第0940101752號函附卷可稽，依
    前揭說明，被告所為自與槍砲彈藥刀械管制條例第13條第1
    項之構成要件不符，顯見被告並無組裝、製造可供發射制式
    霰彈之改造信號槍主要組成零件槍管、槍身、板機、擊錘，
    且此部分亦經公訴檢察官於辯論終結前具狀撤回起訴，爰不
    另為無罪之諭知。
五、扣案之仿貝瑞塔手槍1 支（槍枝管制編號：0000000000）、
    12 GAUGE制式霰彈21顆及土造金屬槍管4 支依法不得持有而
    屬違禁物，均應依刑法第38條第1 項第1 款之規定宣告沒收
    。另扣案具有殺傷力之土造子彈3 顆，因內政部警政署刑事
    警察局於鑑驗過程中，均已實際試射擊發，失其子彈違禁物
    之性質，非違禁物，爰不另為沒收之諭知。扣案之直徑約
    8mm 金屬彈頭1 包、土造金屬彈殼1 包，因非屬彈藥之主要
    組成零件，非屬違禁物，爰不另為沒收之諭知，附此敘明。
據上論斷，應依刑事訴訟法第299 條第1 項前段，修正前即90年
11 月14 日修正公布槍砲彈藥刀械管制條例第11條第4 項、第12
條第4 項、第13條第4 項，刑法第2 條第1 項但書、第11條前段
、第55條、第51條第5 款、第42條第2 項、第38條第1 項第1 款
，罰金罰鍰提高標準條例第2 條，現行法規所定貨幣單位折算新
臺幣條例第2 條，判決如主文。
本案經檢察官乙○○到庭執行職務。
中    華    民    國    95    年    4     月    6     日
                  刑事第七庭審判長法  官  趙文卿
                                  法  官  吳祚丞
                                  法  官  王俊雄
以上正本證明與原本無異。
如不服本判決，應於判決送達後10日內，向本院提出上訴狀。
                                  書記官  許秋莉
中    華    民    國    95    年    4     月    10    日
附本案論罪科刑法條全文：
修正前槍砲彈藥刀械管制條例第11條第1項、第4項
未經許可，製造、販賣或運輸第四條第一項第一款所稱其他可發
射金屬或子彈具有殺傷力之各式槍砲者，處五年以上有期徒刑，
併科新臺幣一千萬元以下罰金。
未經許可，持有、寄藏或意圖販賣而陳列第一項所列槍砲者，處
一年以上七年以下有期徒刑，併科新臺幣七百萬元以下罰金。
修正前槍砲彈藥刀械管制條例第12條第4項
未經許可，持有、寄藏或意圖販賣而陳列子彈者，處五年以下有
期徒刑，併科新台幣三百萬元以下罰金。
修正前槍砲彈藥刀械管制條例第13條第4項
未經許可，持有、寄藏或意圖販賣而陳列第一項所列零件者，處
六月以上五年以下有期徒刑，併科新台幣三百萬元以下罰金。


司法院資訊處製作；財團法人民間司法改革基金會備份。
